臺灣臺中地方法院刑事判決
111年度易字第113號
公  訴  人  臺灣臺中地方檢察署檢察官
被      告  葉榮吉



上列被告因偽造文書案件，經檢察官提起公訴（109年度偵字第3
4930號），因被告於準備程序中就被訴事實為有罪之陳述，本院
裁定進行簡式審判程序，判決如下：
    主    文
葉榮吉共同犯行使偽造特種文書罪，處拘役參拾日，如易科罰金
，以新臺幣壹仟元折算壹日。
    犯罪事實
一、葉榮吉（所涉詐欺取財罪部分，經檢察官另為不起訴處分確
    定）前於民國104年間經營工程設計公司，後因周轉不靈倒
    閉，葉榮吉欲重起爐灶，另行設立其他公司，竟於104年12
    月至105年1月間某日，透過網路尋得真實姓名年籍不詳之成
    年人，葉榮吉即與該人共同基於行使偽造特種文書之犯意聯
    絡，由葉榮吉支付新臺幣（下同）20萬元，並提供照片、出
    生年月日、姓名等資料後，由該人偽造建築師證書（建證號
    ：3227號）1張（下稱系爭建築師證書）後，交予葉榮吉。
    葉榮吉於105年4月間，另行以其母林秋月之名設立登記久樘
    建設股份有限公司（下稱久樘建設公司，已廢止）之登記負
    責人，並將系爭建築師證書懸掛於臺中市○○區○○○○路000號3
    樓之辦公室牆上，供人觀看，而行使偽造之系爭建築師證書
    ，足生損害於內政部營建署管理、核發建築師證書之正確性
    。嗣葉榮吉於106年8月間，以久樘建設公司向元大商業銀行
    股份有限公司（下稱元大銀行）申請貸款，元大銀行即先由
    業務經理郭建宏前往上址辦公室進行徵信，由葉榮吉就該貸
    款案提供相關資料，後久樘開發股份有限公司（下稱久樘開
    發公司）、旺庭建設股份有限公司、久億營造有限公司向臺
    灣臺中地方檢察署告發葉榮吉佯稱其具有建築師執照，並以
    其他不實授信資料向元大銀行貸款，該詐貸案件偵辦過程中
    ，郭建宏以證人身分應訊，並提出其於徵信過程中拍攝之偽
    造之系爭建築師證書照片影本為證，始查悉上情。
二、案經久樘開發公司、旺庭建設股份有限公司、久億營造有限
    公司委任王邦安律師、童兆祥律師告發臺灣臺中地方檢察署
    檢察官偵查起訴。
    理    由
一、查本案被告葉榮吉所犯係死刑、無期徒刑、最輕本刑為3年
    以上有期徒刑以外之罪，其於準備程序中就前揭被訴事實為
    有罪之陳述，經本院告知簡式審判程序之旨，並聽取公訴人
    、被告之意見後，經裁定進行簡式審判程序審理，則本案證
    據之調查，依刑事訴訟法第273條之2規定，自不受同法第15
    9條第1項、第161條之2、第161條之3、第163條之1及第164
    條至第170條規定之限制，合先敘明。
二、上揭事實，業據被告坦承不諱（見他卷第547至548頁；偵卷
    第55至57頁），並經證人即久樘開發公司業務經理高鴻仁（
    見他卷第448至449頁；偵卷第55至57頁）、元大銀行業務經
    理郭建宏（見他卷第457至458、529頁；偵卷第63至64頁）
    證述綦詳，復有元大銀行作業服務部109年3月6日元作服字
    第1090004516號函（見他卷第181頁）及所附法人金融業務
    徵信報告暨授信審核表（見他卷第293頁）、證人郭建宏庭
    呈其所拍攝之系爭建築師證書影本照片（見他卷第537頁）
    、張榮峰建築師事務所110年2月22日函（見偵卷第33頁）、
    內政部營建署110年3月25日營署建管字第1100017547號函（
    見偵卷第47頁）附卷可稽，足徵被告之自白與事實相符，故
    本件事證明確，被告犯行洵堪認定，應依法論科。
三、論罪科刑：
　㈠查被告行為後，刑法第212條第1項規定固經立法院修正，業
    經總統於民國108年12月25日以華總一義字第10800140641號
    令公布施行，於同年月27日生效。惟乃該條文於72年6月26
    日後並未修正，本次修法爰依刑法施行法第1條之1第2項本
    文規定將罰金數額修正提高30倍，以增加法律明確性，並使
    刑法分則各罪罰金數額具內在邏輯一致性，是無涉及刑罰權
    內容之變更，自無新舊法比較問題，應逕行適用現行法處斷
    ，先予敘明。是核被告所為，係犯刑法第216條、第212條之
    行使偽造特種文書罪。被告偽造後復掛在牆上而行使，偽造
    之低度行為則為行使之高度行為所吸收，不另論罪。
　㈡被告與網路上不詳之成年人彼此間，就上開犯行，有犯意聯
    絡及行為分擔，應論以共同正犯。
　㈢爰以行為人之責任為基礎，審酌被告未經建築師考試及格，
    竟為成立公司及順利貸款，而偽造系爭建築師證書，進而掛
    在公司牆上而行使之，足生損害於內政部營建署管理、核發
    建築師證書之正確性，實有不該，兼衡本件核貸案貸款期間
    均繳息正常，並已繳清，被告所涉刑法第339條第1項詐欺取
    財、銀行法第125條之3第1項意圖為自己或第三人不法之所
    有，以詐術使銀行將銀行之財物交付等罪嫌業經檢察官為不
    起訴處分確定（見偵卷第71至76頁），是無證據證明被告行
    使偽造之系爭建築師證書造成他人實質之損害，被告犯後坦
    承犯行，態度良好，及其博士班肄業之智識程度，現鼻咽癌
    第4期，在醫院就診，有中國醫藥大學附設醫院診斷證明書
    附卷可參（見他卷第553頁）、已婚、未育有子女、照顧扶
    養父母、目前從事建築設計圖繪製、因治療鼻咽癌費用龐大
    ，對醫院尚有負債之生活狀況（見本院卷第48頁）等一切情
    狀，量處如主文所示之刑，並諭知易科罰金之折算標準。
　㈣沒收：按刑法關於沒收之規定已於104年12月30日、105年5月
    27日修正公布，並於105年7月1日施行，刑法施行法第10條
    之3第1項定有明文。查，本案被告於104年12月至105年1月
    間某日偽造系爭建築師證書，進而於105年4月間行使之，惟
    行使行為繼續至106年8月間查獲止，是被告於106年8月間行
    為終了時，刑法關於沒收之規定已施行，自應適用現行法之
    沒收規定，合先敘明。查，偽造之系爭建築師證書固係被告
    本案犯行所生之物，惟被告供稱：我請他人製作之後，對方
    要求我提供照片，之後僅寄送影本過來，沒有給我正本。而
    久樘建設公司當初辦公室為租賃，久樘建設公司關閉之後，
    很多東西都被債務人搬走或被房東處理掉，所以該執照現已
    找不到等語（見本院卷第48頁），又證人郭建宏證稱：久樘
    建設公司是承租，已倒閉，現已遷出等語（見他卷第458頁
    ），是被告所供偽造之系爭建築師證書已不見一情，應屬實
    在，自堪採信。從而，偽造之系爭建築師證書既已滅失，則
    系爭建築師證書及其上偽造之「內政部章」公印文，均爰不
    予宣告沒收，附此敘明。
據上論斷，應依刑事訴訟法第273條之1第1項、第299條第1項前
段，刑法第28條、第216條、第212條、第41條第1項前段，刑法
施行法第1條之1第1項，判決如主文。　　
本案經檢察官林思蘋提起公訴，檢察官林岳賢到庭執行職務。
中　　華　　民　　國　　111 　年　　3 　　月　　17　　日
                  刑事第八庭    法  官  陳鈴香
以上正本證明與原本無異。
如不服本判決應於收受判決後20日內向本院提出上訴書狀，並應
敘述具體理由；其未敘述上訴理由者，應於上訴期間屆滿後20日
內向本院補提理由書（均須按他造當事人之人數附繕本）「切勿
逕送上級法院」。
告訴人或被害人如不服判決，應備理由具狀向檢察官請求上訴，
上訴期間之計算，以檢察官收受判決正本之日起算。
                                書記官  陳科維
中　　華　　民　　國　　111 　年　　3 　　月　　18　　日
附錄論罪科刑法條：
中華民國刑法第212條
偽造、變造護照、旅券、免許證、特許證及關於品行、能力、服
務或其他相類之證書、介紹書，足以生損害於公眾或他人者，處
1年以下有期徒刑、拘役或9千元以下罰金。
中華民國刑法第216條
（行使偽造變造或登載不實之文書罪）
行使第210條至第215條之文書者，依偽造、變造文書或登載不實
事項或使登載不實事項之規定處斷。